【裁判字號】    91,易,4268
【裁判日期】    920219
【裁判案由】    詐欺
【裁判全文】
臺灣高雄地方法院刑事判決                        九十一年度易字第四二六八號
    公  訴  人  臺灣高雄地方法院檢察署檢察官
    被      告  甲○○  女  四.
右列被告因詐欺案件，經檢察官提起公訴（九十一年度偵字第五二六０號），本院判
決如左︰
    主  文
甲○○意圖為自己不法之所有，以詐術使人將第三人之物交付，處有期徒刑肆月，如
易科罰金以參佰元折算壹日。
    事  實
一、甲○○曾因偽造有價證券案件，經臺灣高等法院高雄分院於民國（下同）八十七
    年十月二十二日判處有期徒刑二年，緩刑五年確定，現仍在緩刑期間。
二、甲○○係鼎運通運有限公司（下稱鼎運公司）之負責人，案外人庚○○與辛○（
    原名鍾昶臏，業於九十一年十月二十二日死亡）於九十年四月十二日，合夥向甲○○以分期付款方式購買靠行登記在鼎運公司名下車號ＫＣ－二一七號營業貨櫃
    曳引車（俗稱車頭，以下簡稱系爭車頭）及一輛不詳車號載運煤炭之營業半拖車
    （俗稱煤炭車斗，以下簡稱系爭煤炭車斗），雙方有買賣糾紛，九十年六月間，
    辛○與庚○○又合夥以分期付款方式，向案外人丙○○購買靠行登記在高豐汽車
    貨運股份有限公司（下稱高豐公司）名下車號ＲＹ－七二號載運砂石之營業半拖
    車（俗稱砂石車斗，以下簡稱系爭砂石車斗），以替換原使用之系爭煤炭車斗，
    而聯結於系爭車頭使用，詎於九十年七月十四日十一時許，庚○○將系爭車頭聯
    結系爭砂石車斗停放在高雄縣大寮鄉中興村中興巷內時，遭不詳姓名、年籍之人
    竊取，庚○○即於同日十五時許向高雄縣政府警察局林園分局忠義派出所報案，
    因當時庚○○無法提出系爭砂石車斗之證明文件，故警方僅將系爭車頭列入報案
    失竊紀錄並輸入電腦列管，而未將系爭砂石車斗列入失竊紀錄輸入電腦列管。嗣
    於九十年九月六日十四時三十分許，系爭車頭與系爭砂石車斗被民眾發現停放在
    高雄市前鎮區○○○街明正公園，並報警處理，由高雄市政府警察局前鎮分局草
    衙派出所警員蕭凱達承辦處理，蕭凱達警員查出系爭車頭係列管之失竊車輛，並
    查出系爭車頭登記在鼎運公司名下，乃通知甲○○前來領取失竊之系爭車頭，甲○○接獲通知後即親自至草衙派出所辦理認領及銷案手續，並囑託鼎運公司司機
丁○○及其兒子林宣良至高雄市前鎮區○○○街明正公園現場確認車輛，詎甲○○明知僅系爭車頭係靠行登記在鼎運公司名下，系爭砂石車斗並非鼎運公司所有
    ，亦非其賣予庚○○而靠行登記在鼎運公司名下之系爭煤炭車斗，竟意圖為自己
    不法所有，利用警用腦電僅顯示系爭車頭之失竊紀錄，且蕭凱達警員誤認系爭砂
    石車斗係屬鼎運公司所有之情形下，向蕭凱達警員領取系爭砂石車斗，而由不知
    情之林宣良將系爭砂石車斗開回鼎運公司，並於九十年十二月七日將系爭車頭連
    同系爭砂石車斗賣予不知情之己○○，並交付一面Ｕ三－六一號砂石車斗車牌懸
    掛於系爭砂石車斗上，嗣於九十年十二月十日十六時三十分許，己○○將系爭車
    頭連接系爭砂石車斗停放在高雄縣仁武鄉○○村○○段二十二地號空地時，為丙○○發現報警循線查獲，始查悉上情。
三、案經高雄縣政府警察局仁武分局報請台灣高雄地方法院檢察署檢察官偵查起訴。
    理  由
一、訊據被告甲○○矢口否認有何詐欺犯行，辯稱：當時是因為丁○○曾出示系爭砂
    石車斗之買賣契約書，且丁○○亦至明正公園確認系爭砂石車斗是他的，警方才
    讓我將系爭砂石車斗領回，但因丁○○不願將系爭砂石車斗開回鼎運公司，我才
    請我兒子林宣良開回鼎運公司云云。經查：
（一）證人丁○○證稱「我沒有向庚○○購買系爭砂石車斗，也沒有出示系爭砂石車
      斗之買賣契約書給被告，更沒有與被告一起去領回系爭砂石車斗」等語（見警
      卷第九頁反面），「我到明正公園時看到車子與砂石斗是分開的，我一看覺得
      怪怪的就先離開，我並沒有指認系爭砂石車斗是我的」等語（見偵查卷第二十
      頁反面、第二十二頁反面），「我大約於八十九年間向辛○買曳引車車頭（車
      號為二六三，二碼英文字母我忘記了）及砂石車斗（車號為七九，二碼英文字
      母我忘記了），靠行在苗栗迅榮交通公司，我開三十六張我姐姐的支票給他，
      每張三萬九千元，有兌現二張票，後來因我覺得他賣給我的車子常故障，我花
      了十幾萬元的修理費，我要求辛○將票還給我，我將車子還給他，他不要，他
      要我繼續使用車子沒關係，他不會把票軋進銀行，後來他與庚○○合夥向鼎運
      公司買曳引車車頭（ＫＣ－二一七號）及煤炭車斗，辛○把我開給他的支票拿
      給庚○○當做合夥的資金，庚○○再把我的支票拿給被告，所以支票是由庚○○背書。後來他們二人覺得煤炭車斗賺不到錢，就把煤炭車斗擺在仁武，他們
      要我把該煤炭車斗拖回我家，免費讓我使用，當時我開的票還沒有跳票，我只
      有用一次覺得不好用，就擺在我家前面並請辛○拖回去，但辛○不拖回去，他
      們再向別人買砂石車斗掛在ＫＣ─二一七號的曳引車車頭使用。九十年九月六
      日被告請我至明正公園開ＫＣ─二一七號的車頭及砂石車斗到草衙派出所，當
      時我尚未在被告的公司上班，我到公園看時車斗與車頭沒有接好，且沒有掛牌
      ，我就打電話給被告說我不要幫她開了」等語（見本院九十二年一月二十一日
      審判筆錄）。證人庚○○證稱「系爭車頭及系爭砂石車斗是我報案失竊的，因
      當時系爭砂石車斗的證明文件不在身邊，未列入失竊紀錄，所以只有系爭車頭
      的報案紀錄」等語（見偵查卷第三十頁反面）「我與辛○有向被告購買系爭車
      頭及系爭煤炭車斗，後來我與辛○又向丙○○購買系爭砂石車斗，我與辛○將
      系爭煤炭車車斗借予丁○○使用，我就開系爭車頭及系爭砂石車斗使用，我將
      系爭車頭及系爭砂石車斗停在高雄縣大寮鄉中興村中興巷內被人偷走，我有去
      報案，至於被告有無至明正公園領回車子之事我不知道」等語（見本院九十一
      年十二月二十四日訊問筆錄）。證人丙○○證稱「當初是朋友介紹庚○○及辛○向我購買系爭砂石車斗，不到一個月系爭砂石車斗就失竊，他們尚欠我尾款
      十六萬元，後來我於九十年十二月十日在高雄縣仁武鄉○○村○○段二二地號
      空地發現系爭砂石車斗才報警處理」等語（見警卷第二頁、偵查卷第三十六頁
      、本院九十一年十二月二十四日訊問筆錄）。證人己○○證稱「被警查獲時我
      駕駛一輛ＫＣ－二一七號營業曳引車後拖掛著Ｕ３－六一號半拖車，半拖車車
      身是黃色的，車身兩旁噴著鼎運通運公司之字樣，左側下車架有打造７５３３
      １號碼，前右側上方有砂石車ＲＹ－七二號的標示牌，該ＫＣ－二一七號營業
      曳引車及Ｕ３－六一號半拖車是我於九十年十二月七日以五十八萬元向被告購
      買的，購買時車身顏色已噴好，行號也已噴上去了，至於Ｕ３－六一號車牌是
      被告拿給我掛上去的，被告只交付ＫＣ－二一七號曳引車行照給我，半拖車的
      證明並沒有交給我」等語（見警卷第七、八頁及本院九十一年十二月二十四日
      訊問筆錄）。此外，復有高雄縣警察局車輛失竊證明單、高雄市政府警察局前
      鎮分局尋獲受理報案單、車輛竊盜資料個別查詢報表－查詢車輛認可資料、Ｒ
      Ｙ－七二號營業半拖車車籍作業系統、贓物認領保管單、汽車貨運業接受個別
      經營者（寄行）委託服務契約（鼎運公司與己○○所訂之契約）、車款明細表
      、Ｕ三－六一號拖車新領牌照登記書、ＫＣ－二一七」號營業貨櫃曳引車行照
      、ＲＹ－七二號營業半拖車行照各一份及系爭砂石車斗照片四張在卷可稽。準
      此，足見系爭車頭及系爭煤炭車斗係庚○○與辛○向被告購買而靠行登記在鼎
      運公司名下，系爭砂石車斗則是庚○○與辛○向丙○○購買而靠行登記在高豐
      公司名下，系爭砂石車斗既非丁○○所有，亦未靠行登記在鼎運公司名下。
（二）被告雖辯稱「當時是因為丁○○曾出示系爭砂石車斗之買賣契約書，且丁○○
      亦至明正公園確認系爭砂石車斗是他的，警方才讓我將系爭砂石車斗領回」云
      云，然證人丁○○堅決否認當天有向被告確認系爭砂石車斗為其所有，並否認
      有出示買賣系爭砂石車斗之契約證明書等情（見警卷第九頁反面、偵查卷第二
      十頁反面、第二十二頁反面、本院九十二年一月二十一日審判筆錄），承辦本
      案之警員蕭凱達亦證稱「是民眾報案發現系爭車頭及系爭砂石車斗，我查尋電
      腦發現系爭車頭係贓車，才依報案紀錄聯絡報案人，我到現場時看到林宣良及
      另一年輕女子，並未看到丁○○，在派出所也沒有看到丁○○，我請林宣良將
      系爭車頭開回派出所，至於系爭砂石車斗並未列入失竊紀錄，所以就請林宣良
      處理」等語明確（見偵查卷第三十五頁、第三十六頁反面、第四十頁反面），
      且前揭高雄縣警察局車輛失竊證明單及車輛竊盜資料個別查詢報表－查詢車輛
      認可資料，均僅記載系爭車頭失竊，並未記載系爭砂石車斗失竊，況被告迄今
      仍無法提出丁○○買賣系爭砂石車斗之契約證明書，益徵其上開所辯與事實不
      符。
（三）系爭砂石車斗左側下車架有打造７５３３１號碼，右側上方釘有Ｇ０六二四台
      灣省公路局製之牌照號碼「ＲＹ－七二」等字樣，而被告身為經營汽車貨櫃貨
      運業之鼎運公司負責人，理應具有汽車貨櫃貨運方面之專業知識，斷無可能將
      系爭砂石車斗誤認為煤炭車斗，乃被告竟以非屬系爭砂石車斗之車牌「Ｕ三－
      六一號」一面，懸掛於本屬「ＲＹ－七二號」之系爭砂石車斗上，並以極為粗
      糙之手法將「Ｕ三－六一」及「鼎運交通公司」等字樣噴漆於系爭砂石車斗之
      車身上，更利用承辦警員蕭凱達誤認系爭砂石車斗為被告所有之情形下，領回
      系爭砂車斗，置於自己實力支配下，足見其有為自己不法所有之意圖其為明灼
      。
（四）苟如被告所言，系爭砂石車斗確為丁○○所有，何以丁○○會於確認系爭砂石
      車斗為其所有之情形下，竟不願將系爭砂石車斗開回鼎運公司，被告因而尚須
      要求其子林宣良將系爭砂石車斗開回鼎運公司，此亦顯與常情有違。
（五）綜上所述，本件事證已臻明確，被告所辯係為事後卸責之詞，尚難採信，其犯
      行堪以認定。
（六）至證人乙○○雖證稱「有一天被告約三、四個人到我那裡要協調事情，辛○說
      「斗子」是他們的，被告說那個斗子是車主丁○○私下向高豐公司的靠行司機
      買的，丁○○有說斗子是向高豐公司的靠行司機買的，至於靠行的司機是何人
      我不知道，丁○○說靠行司機還有欠上手（賣斗子的人）錢還沒有付清，因斗
      子被被告拖走了，所以才到我那裡協調，現場除該三、四人外，還有被告及戊○○」等語，證人戊○○雖證稱「當初是被告找我幫他們調解三次，第一次在
      被告公司內，有我、被告、丁○○三人在場，丁○○說砂石斗是他的，他有欠
      被告錢，票在被告那裡，丁○○說要把砂石斗給被告處理，叫被告把票還給他
      ，因當時被告說丁○○澴沒有處理好，她不答應先把票還給他，她建議丁○○
      可在她的公司工作，等到砂石斗所有權處理清楚後，把砂石斗交給被告，被告
      再將票還給丁○○，當時砂石斗是在明正公園被發現，我不知道丁○○有無至
      明正公園認領該砂石車斗。第二次協調在仁武派出所，當場有被告、我、辛○
      、庚○○及其他人在場，當場被告把票還給丁○○，當時砂石斗已被扣在派出
      所。第三次協調過程與乙○○剛才所言相同」等語（均見本院九十二年一月七
      日訊問筆錄），然證人丁○○堅決否認當天有向被告確認系爭砂石車斗為其所
      有，並否認有出示買賣系爭砂石車斗之契約證明書，被告迄今仍無法提出丁○○買賣系爭砂石車斗之契約證明書等情已如上述，是證人乙○○、戊○○之上
      開證詞尚難認與事實相符而得採為有利於被告之認定，附此敘明。
二、按刑法第三百三十九條第一項所謂之詐術，並不以欺罔為限，即利用人之錯誤而
    使其為財物之交付，亦不得謂非詐欺，最高法院二十四年上字第四五一五號判例
    可資參照。是被告利用蕭凱達警員誤認系爭砂石車斗係屬被告所有之錯誤，而誤
    將本屬他人所有之系爭砂石車斗交付予被告，被告因而予以收受，仍不失為消極
    之詐欺行為。核被告所為，係犯刑法第三百三十九條第一項之詐欺取財罪。審酌
    被告因一時貪念，致罹刑典，迄今尚未與被害人達成和解，及其犯罪之動機、目
    的、智識程度（高職畢業）、所生之危害、犯後態度尚稱良好等一切情狀，爰量
    處如主文所示之刑，並諭知易科罰金之折算標準。
據上論斷，應依刑事訴訟法第二百九十九條第一項前段，刑法第三百三十九條第一項
、第四十一條第一項前段，罰金罰鍰提高標準條例第一條前段、第二條，判決如主文
。
本案經檢察官羅水郎到庭執行職務。
中      華      民      國    九十二    年      二      月    十  九    日
                                      臺灣高雄地方法院刑事第二庭
                                          法  官  孫  啟  強
右正本證明與原本無異。
如不服本判決，應於判決送達後十日內，向本院提出上訴狀。
                                          書記官  盧  雅  婷
中      華      民      國    九十二    年      二      月    十  九    日
附錄本判決論罪科刑之法條：
刑法第三百三十九條第一項：
意圖為自己或第三人不法之所有，以詐術使人將本人或第三人之物交付者，處五年以
下有期徒刑、拘役或科或併科一千元以下罰金。


司法院資訊處製作；財團法人民間司法改革基金會備份。
